【裁判字號】    92,訴,662
【裁判日期】    920520
【裁判案由】    毒品危害防制條例
【裁判全文】
臺灣高雄地方法院刑事判決                          九十二年度訴字第六六二號
    公  訴  人  臺灣高雄地方法院檢察署檢察官
    被      告  甲○○
右列被告因違反毒品危害防制條例案件，經檢察官提起公訴（九十一年度毒偵字第六
一四二號），本院判決如左：
    主  文
甲○○施用第一級毒品，累犯，處有期徒刑捌月，扣案之殘留第一級毒品海洛因之吸
管鏟子貳支、殘留第一級毒品海洛因之針筒貳支，均沒收銷燬之；又施用第二級毒品
，累犯，處有期徒刑伍月，扣案之殘留第二級毒品安非他命之吸食器壹組，沒收銷燬
之，玻璃吸食器貳組，沒收之。應執行有期徒刑壹年，扣案之殘留第一級毒品海洛因
之吸管鏟子貳支、殘留第一級毒品海洛因之針筒貳支、殘留第二級毒品安非他命之吸
食器壹組，均沒收銷燬之，玻璃吸食器貳組，沒收之。
    事  實
一、甲○○前因違反麻醉藥品管理條例案件，經法院判處有期徒刑六月確定，甫於民
    國八十六年十一月二十七日執行完畢。又因施用第二級毒品案件，經本院裁定送
    觀察、勒戒後，認無繼續施用毒品之傾向，由本院於八十七年七月十六日以八十
    七年度易字第二八五號為免刑判決確定，復因施用第二級毒品案件，經本院裁
    定送觀察、勒戒後，認無繼續施用毒品之傾向，再由臺灣高雄地方法院檢察署檢
    察官於八十七年十一月十九日以八十七年度偵緝字第一三四二號為不起訴處分確
    定在案。猶不知悛悔，其明知海洛因、安非他命均係業經公告列為毒品危害防制
    條例第二條第二項第一、二款之第一、二級毒品，不得非法持有、施用，詎仍未
    戒除施用毒品習性，復基於非法施用第一、二級毒品海洛因及安非他命之犯意，
    於九十一年十月十日二十一時四十分許即警方採驗尿液前二十四小時內之某時（
    不含公權力拘束時間），在高雄縣燕巢鄉○○村○○路六十號後方空屋內，分別
    施用第一、二級毒品海洛因各一次。嗣於同日十八時許，為警在上址當場查獲，
    並扣得其所有之玻璃吸食器二組，殘留第二級毒品安非他命之吸食器一組，同因
    施用毒品遭查獲之友人蕭振（另案經檢察官偵辦）所有之殘留第一級毒品海洛
    因之吸管鏟子二支、殘留第一級毒品海洛因之針筒二支。復經警採其尿液送驗結
    果均呈甲基安非他命及嗎啡陽性反應。嗣經臺灣高雄地方法院檢察署檢察官聲請
    送強制戒治，由本院以九十二年度毒聲字第六七三號裁定令入戒治處所，施以強
    制戒治一年。
二、案經高雄縣警察局岡山分局報告臺灣高雄地方法院檢察署檢察官偵查起訴。
    理  由
一、訊據被告甲○○固坦承於右揭時地施用第二級毒品安非他命之事實，惟矢口否認
    有施用第一級毒品海洛因之犯行，辯稱：我沒有施用海洛因，可能是我朋友他們
    施用海洛因時，我吸到二手煙云云。經查：
  (一)被告於右揭時地施用第二級毒品安非他命之犯行，業據被告於本院審理中供承不
    諱，且被告被查獲當日經警採集尿液送高雄縣政府衛生局以免疫學分析法與ＴＯ
    ＸＩ—ＬＡＢ方法檢驗結果，確均呈甲基安非他命及嗎啡陽性反應，此有該局九
    十一年十月二十三日九一煙檢字第一七八二號煙毒尿液檢驗成績書影本一紙附卷
    可稽（參見偵查卷第十九頁），復經本院將其尿液送高雄醫學大學附設中和紀念
    醫院以酵素免疫分析法（ＥＩＡ）與氣相層析質譜儀分析法（ＧＣ—ＭＳ）複驗
    結果，確呈甲基安非他命及嗎啡陽性反應，此有該醫院九十二年四月十五日報告
    編號九二四—一二四號濫用藥物尿液檢驗報告一紙附卷可憑（參見本院卷第三
    頁），又扣案被告所有疑似殘留第二級毒品安非他命之吸食器一組，經本院送
    高雄醫學大學附設中和紀念醫院檢驗結果，確係殘留甲基安非他命無誤，亦有該
    醫院九十二年三月二十五日報告編號九二三—一六一號檢驗報告一紙在卷可參
    （參見本院卷第二六頁）。綜上以觀，足見被告此部分之自白核與事實相符，應
    可採為論罪科刑之依據。
  (二)被告雖矢口否認於右揭時地有施用第一級毒品海洛因之犯行並以前揭情詞置辯。
    惟查，被告被查獲當日經警採集尿液送驗及本院將其尿液送驗結果，確均呈嗎啡
    陽性反應，已如前述（按海洛因係由嗎啡化學合成，施用入人體後，水解還原成
    嗎啡，再循嗎啡之代謝方式排出體外），此有前開高雄縣衛生局煙毒尿液檢驗成
    績書影本及高雄醫學大學附設中和紀念醫院濫用藥物尿液檢驗報告各一紙附卷可
    參。又按目前常用的尿液安非他命或嗎啡篩檢方式包括酵素免疫方析法（
    EIA,ENZYME EMMUNOASSAY）、薄層色層分析法（TLC,THIN LAYER
    CHROMATOGRAPHY）和放射免疫分析法（RIA,RADIOIMMUNOASSAY），在文獻報告中
    ，確實有藥品或食物因交叉反應（CROSS REACTOIN），可在尿液中測試中產生偽
    陽性（FALSE POSITIVE）之安非他命或嗎啡反應，惟利用精密之儀器分析，將可
    排除偽陽性之可能，而得到正確的答案，因此篩檢結果必須進一步確認。在目前
    最常用之確認方法為氣相層析質譜儀（GC/MS,GAS CHROMATOGRAPHY/MASS
    SPECTROMETRY），此因乃在良好的操作條件下，以氣相層析質譜儀作藥物及其代
    謝產物定性及定量分析，幾乎不會有偽陽性反應產生；至於「坐於服用安非他命
    ，施用海洛因旁者，其尿液檢驗結果是否可能有安非他命或海洛因（嗎啡）反應
    」；因法律問題及道德考量，迄今尚未有關於二手吸食安非他命或海洛因之文獻
    報告。但就理論上而言，吸食安非他命或海洛因時，因可造成空氣中懸浮之安非
    他命或海洛因，而由呼吸道吸入體內，所以有可能會造成類似自行吸食之效果，
    此時，空氣中之藥物濃度，將是導致二手吸食者是否呈現尿液測試陽性反應之重
    要因素。如吸食之密閉空間愈小。旁人吸食量愈多，相處時間愈久，與吸食者距
    離越近，則受影響之可能性愈大；又於吸食煙毒者及麻醉藥品者旁，同時吸入該
    吸食者燃燒之藥物所排出之氣體（即俗稱之二手煙），能否在尿液中被檢出煙毒
    或安非他命反應，文獻上尚無此類研究報告。然按本局檢驗煙毒經驗研判，若非
    處於空間狹小之密閉，並故意大量吸入該氣體，應不至於尿液中代謝出煙毒反應
    ，此有臺灣臺北地方法院另案函詢回覆之行政院國軍退除役官兵輔導委員會臺北
    榮民總醫院（下稱榮民總醫院）八十三年四月七日（八三）北總內字第三五
    九號函影本及臺灣板橋地方法院另案函詢回覆之法務部調查局（下稱調查局）八
    十二年十月一日（八二）陸（一）八二九二七一二號函影本各一份附卷可憑。
    是以本件觀以被告前開所辯並非如上揭函文所述係在密閉狹小空間且大量吸入毒
    品之氣體一情，且其尿液經本院送高雄醫學大學附設中和紀念醫院以氣相層析質
    譜儀分析法檢驗結果，確呈嗎啡陽性反應已如前述，是依前開說明，本件在排除
    偽陽性反應產生可能之情形下，足徵被告前開所辯，要屬空言避就推諉卸責之詞
    ，顯不足採。
  (三)再被告前因施用第二級毒品案件，先經本院裁定送觀察、勒戒後，認無繼續施用
    毒品之傾向，由本院於八十七年七月十六日以八十七年度易字第二八五號為免
    刑判決確定，復因施用第二級毒品案件，經本院裁定送觀察、勒戒後，認無繼續
    施用毒品之傾向，再由臺灣高雄地方法院檢察署檢察官於八十七年十一月十九日
    以八十七年度偵緝字第一三四二號為不起訴處分確定。又因本件施用第一、二級
    毒品海洛因及安非他命之犯行，經臺灣高雄地方法院檢察署檢察官聲請令入戒治
    處所施以強制戒治，由本院以九十二年毒聲字第六七三號裁定令入戒治處所，施
    以強制戒治一年，此有該免刑判決書、不起訴處分書、刑事裁定書、臺灣高等法
    院被告全國前案紀錄表及臺灣高雄地方法院檢察署刑案資料查註紀錄表等件附卷
    可參（參見偵查卷第二、二三—二六、三三頁、本院卷第六—十、十三—十四
    頁）。綜上所述，足證被告係於五年內三犯毒品危害防制條例第十條之罪。從而
    ，本件事證已臻明確，被告犯行洵堪認定，應予依法論科。
二、核被告所為，係犯毒品危害防制條例第十條第一項之施用第一級毒品罪、同條第
    二項之施用第二級毒品罪。被告持有第一、二級毒品海洛因及安非他命後，進而
    施用，其持有之低度行為應被其施用之高度行為所吸收，均不另論罪。被告所犯
    施用第一、二級毒品二罪間，犯意各別，罪名互殊，應予分論併罰。又被告前因
    違反麻醉藥品管理條例案件，經法院判處有期徒刑六月確定，甫於八十六年十一
    月二十七日執行完畢，此有臺灣高等法院被告全國前案紀錄表、臺灣高雄地方法
    院檢察署刑案資料查註紀錄表各一份附卷可參，其前受有期徒刑之執行完畢，於
    五年以內再犯本件最重本刑為有期徒刑以上之罪，為累犯，應依刑法第四十七條
    之規定加重其刑。爰審酌被告屢犯不改，前因施用毒品案件，分別經免刑判決及
    不起訴處分確定後，復另行施用第一、二級毒品海洛因及安非他命各一次，顯見
    其意志不堅，缺乏勒戒動機，其施用毒品足以導致精神障礙、性格異常，甚至造
    成生命危險，戕害一己之身體健康，惟其犯後尚能坦承部分犯行、態度尚稱良好
    等一切情狀，各量處如主文所示之刑，並定其應執行之刑，以資懲儆。另扣案之
    殘留第一級毒品海洛因之吸管鏟子二支、殘留第一級毒品海洛因之針筒二支、殘
    留第二級毒品安非他命之吸食器壹組，因其上確均殘留第一級毒品海洛因及第二
    級毒品安非他命無訛，有高雄醫學大學附設中和紀念醫院九十二年三月二十五日
    報告編號九二三—一五八號、九二三—一五九號、九二三—一六一號檢驗
    報告三紙在卷足參（參見本院卷第二三、二四、二六頁），該殘留於吸管鏟子及
    針筒之海洛因及殘留於吸食器上之安非他命均已無法剝離而應視為毒品，均應依
    毒品危害防制條例第十八條第一項前段規定，不問屬於犯人與否，宣告沒收併銷
    燬之。至扣案之玻璃吸食器二組，雖經高雄醫學大學附設中和紀念醫院檢驗結果
    ，並無第一、二級毒品殘留，有該醫院檢驗報告一紙附卷可稽（參見本院卷第二
    五頁），然該等物品係被告所有專供施用第二級毒品安非他命所用之物，業經被
    告於本院審理中供明在卷可按（參見本院卷第四七頁‧九十二年四月二十三日訊
    問筆錄），仍應依刑法第三十八條第一項第二款規定宣告沒收。至檢驗所耗損之
    第一、二級毒品，既已滅失，爰不另為沒收銷燬之諭知，附此敘明。
據上論斷，應依刑事訴訟法第二百九十九條第一項前段，毒品危害防制條例第十條第
一項、第二項、第十八條第一項前段，刑法第十一條、第五十一條第五款、第四十七
條、第三十八條第一項第二款，判決如主文。
本案經檢察官吳傑人到庭執行職務。
中      華      民      國    九十二    年      五      月     二十     日
                                臺灣高雄地方法院刑事第五庭
                                  審判長法  官  吳  永  宋
                                        法  官  張  茹  棻
                                        法  官  林  家  賢
右正本證明與原本無異。
如不服本判決，應於判決送達後十日內，向本院提出上訴狀。
                                        書記官  許  雅  惠
中      華      民      國    九十二    年      五      月     二十     日
附錄本判決論罪科刑法條：
毒品危害防制條例第十條：
施用第一級毒品者，處六月以上五年以下有期徒刑。
施用第二級毒品者，處三年以下有期徒刑。


司法院資訊處製作；財團法人民間司法改革基金會備份。
